臺灣屏東地方法院交通事件裁定　　　　100年度交聲字第249號
原處分機關　交通部公路總局高雄區監理所屏東監理站
法定代理人　高金木
異　議　人　賴志誠
上列受處分人因違反道路交通管理處罰條例事件，對於交通部公
路總局高雄區監理所屏東監理站民國100 年6 月17日所為之處分
（原處分案號：屏監違字第裁82-V00000000號）聲明異議，本院
裁定如下：
    主  文
異議駁回。
    理  由
一、原處分意旨略以：異議人即受處分人（下稱異議人）賴志誠
    於民國99年12月11日零時10分許，駕駛車牌號碼PJY-748 號
    普通重型機車，行經屏東縣內埔鄉○○路段時，因有「汽車
    駕駛人酒精濃度超過規定標準（0.55以上）」之違規事實，
    為警掣單舉發，嗣原處分機關即交通部公路總局高雄區監理
    所屏東監理站認異議人上開情形，違反道路交通管理處罰條
    例第35條第1 項第1 款規定，爰裁處罰鍰新臺幣（下同）45
    ,000元（業經刑事判決確定，罰鍰免予繳納），並記違規點
    數5 點，及應參加道路安全講習，另異議人因有1 年內違規
    點數達6 點以上情形，爰併依道路交通管理處罰條例第68條
    第2 項後段、第35條第1 項規定，吊扣異議人所持有之聯結
    車職業駕駛執照2 年等語。
二、異議意旨詳如聲明異議狀所載（如附件）。
三、按汽車駕駛人飲用酒類或其他類似物後其吐氣所含酒精濃度
    超過每公升0.25毫克或血液中酒精濃度超過0.05% 以上者，
    不得駕車，道路交通安全規則第114 條第2 款定有明文。又
    汽車駕駛人，駕駛汽車經測試檢定有酒精濃度超過規定標準
    之情形者，處15,000元以上60,000元以下罰鍰，並當場移置
    保管該汽車及吊扣其駕駛執照1 年；因而肇事致人受傷者，
    並吊扣其駕駛執照二年，道路交通管理處罰條例第35條第1
    項前段及其第1 款亦有明文。再領有汽車駕駛執照之汽車駕
    駛人，除駕駛聯結車、大客車、大貨車外之非其駕駛執照種
    類之車輛，違反本條例及道路交通安全規則之規定，應受吊
    扣駕駛執照情形時，無因而肇事致人受傷或重傷者，記違規
    點數5 點。但1 年內違規點數共達6 點以上或再次應受吊扣
    駕駛執照情形者，併依原違反本條例應受吊扣駕駛執照處分
    規定，吊扣其駕駛執照。同條例第68條第2 項復於99年5 月
    5 日修正公布，並於同年9 月1 日施行。考其修正理由係「
    為利明確汽車駕駛人駕駛非其駕駛執照種類之車輛，違反應
    受吊扣駕駛執照之處分處理，並在兼顧本條例立法意旨下，
    增訂第2 項得緩即予吊扣而採記違規點數及駕駛人仍無改正
    仍再犯違規之應併原吊扣處罰之規定」，從而，汽車駕駛人
    駕駛非其駕駛執照種類之車輛，違反應受吊扣駕駛執照之處
    分者，依該條例第68條第2 項規定，得緩即予吊扣駕駛執照
    而採記違規點數5 點。另依同條例第24條第1 項第2 款之規
    定，有上開第35條第1 項所定違規之行為者，並應接受道路
    交通安全講習。
四、又目前汽車駕駛執照之核發、管理，係採「一照主義」，即
    監理機關將駕駛執照分為下列二大類：1.汽車駕駛執照類：
    A 、小型車普通駕駛執照。B 、大貨車普通駕駛執照。C 、
    大客車普通駕駛執照。D 、聯結車普通駕駛執照。E 、小型
    車職業駕駛執照。F 、大貨車職業駕駛執照。G 、大客車職
    業駕駛執照。H 、大貨車職業駕駛執。I 、國際駕駛執照。
    2 、機車駕駛執照類：A 、輕型機器腳踏車駕駛執照。B 、
    重型機器腳踏車駕駛執照（與C 類同級）。C 、普通重型機
    器腳踏車駕駛執照。D 、大型重型機器腳踏車駕駛執照。二
    種分別僅持有各車種最高類駕駛執照（例：持有聯結車職業
    駕駛執照就無小型車普通駕駛執照、大貨車普通駕駛執照、
    大客車普通駕駛執照、聯結車普通駕駛執照、小型車職業駕
    駛執照、大貨車職業駕駛執照、大客車職業駕駛執照），因
    此，中華民國國民及境內居留之外國人僅可以持有取得高一
    車類之汽車駕駛執照及機車駕駛執照各乙枚，合先敘明。再
    按「駕駛人違規記點，其累計點數，汽車、機器腳踏車之駕
    駛執照應分開計算；但依本條例第六十八條第二項累計點數
    且駕駛人僅領有汽車或機器腳踏車其中一種駕駛執照者，不
    分開計算。」道路交通駕駛人違規記點及汽車違規紀錄作業
    處理要點第8 條亦有明定。
五、經查：
  (一)異議人因於99年12月11日零時10分許，駕駛車牌號碼PJY-74
    8 號普通重型機車，在屏東縣內埔鄉○○路段時，經警查獲
    其呼氣所含酒精濃度為每公升0.59毫克，已逾規定不得駕駛
    車輛之濃度標準，予以當場舉發，而異議人同一酒後駕車之
    行為，因同時觸犯刑法第185 條之3 之公共危險罪，亦遭移
    送臺灣屏東地方法院檢察署檢察官偵辦，經該署檢察官向本
    院聲請以簡易判決處刑，並由本院以100 年度交簡字第358
    號判決判處有期徒刑3 月確定等情，有前引刑事判決及臺灣
    高等法院被告前案紀錄表可稽，且為異議人所不爭執；惟異
    議人另於98年12月16日22時45分許，駕駛車牌號碼PJY-748
    號普通重型機車，在屏東縣內埔鄉○○路361 號前時，因有
    汽車駕駛人酒精濃度超過規定標準（0.55以上）之違規，為
    警依法掣單舉發，並經原處分機關記違規點數5 點，及應參
    加道路安全講習在案等情，有屏東縣政府警察局屏警交字第
    V00000000 號舉發違反道路交通管理事件通知單及原處分機
    關屏監違字第裁82-V0000 0000 號違反道路交通管理事件裁
    決書各1 份在卷可憑，是異議人確有上述二件交通違規之事
    ，堪以認定。
  (二)關於吊扣駕駛執照2 年部分：
    經查，異議人所持有之駕駛執照種類為聯結車職業駕駛執照
    ，其並未領有機車駕駛執照，有證號查詢汽車駕駛人資料、
    機車駕駛人資料各1 紙在卷可按。異議人前既於98年12月16
    日酒後駕駛經測試檢定有酒精濃度超過規定標準之情形，即
    有道路交通管理處罰條例第35條第1 項前段所定之應吊扣其
    駕駛執照1 年之情形，惟因無肇事致人死傷，依道路交通管
    理處罰條例第68條第2 項前段規定，先記違規點數5 點，暫
    不予吊扣其駕駛執照，惟異議人竟於1 年內即99年12月11日
    再次因酒後駕駛經測試檢定有酒精濃度超過規定標準，又有
    上開應吊扣駕駛執照1 年之情形，則原處分機關依道路交通
    管理處罰條例第68條第2 項後段規定，併依前次違反本條例
    應受吊扣駕駛執照處分規定，吊扣其駕駛執照2 年（即1 年
    +1年），即無違誤。
  (三)關於科以罰鍰及道路安全講習部分：
    原處分機關另裁處異議人應參加道路安全講習部分，係為達
    成遏止酒後駕車之不法行為，維護道路交通用路權人之安全
    法益等行政目的所必要之罰鍰以外之其他種類行政罰，依行
    政罰法第26條第1 項但書之規定，原處分機關仍得裁處，並
    未違反「一事不二罰」之規定，故此部分之裁處並無違誤。
  (四)綜上，原處分機關為前揭罰緩（業經刑事判決確定，免予繳
    納）、道路安全講習暨吊扣異議人之聯結車職業駕駛執照1
    年之處分，核無不當，異議人徒執生計理由，請求撤銷原處
    分，自無理由。
六、從而，原處分機關依前揭規定，裁處異議人罰鍰45,000（業
    經刑事判決確定，免予繳納）並應參加道路交通安全講習，
    且係於1 年內再次應受吊扣駕駛執照情形，依同條例第68條
    第2 項後段規定，併依前次應受吊扣駕駛執照處分，吊扣其
    聯結車職業駕駛執照2 年，於法自無不合。異議人向本院聲
    明異議，並無理由，應予駁回。
七、依道路交通管理處罰條例第87條第2 項、道路交通事件處理
    辦法第18條，裁定如主文。
中    華    民    國  100     年    8     月    3     日
                  交通法庭      法  官  簡光昌
以上正本證明與原本無異。
如不服本裁定應於收受送達後5 日內向本院提出抗告書狀敘述抗
告之理由抗告於臺灣高等法院高雄分院。
中    華    民    國  100     年    8     月    3     日
                                書記官  蔡語珊